【裁判字號】    92,簡,96
【裁判日期】    920630
【裁判案由】    廢棄物清理法
【裁判全文】
高雄高等行政法院簡易判決                          九十二年度簡字第九十六號
    原      告  寶寶企業有限公司
    代  表  人  甲○○
    被      告  台南市環境保護局
    代  表  人  乙○○  局長
    訴訟代理人  丙○○
右當事人間因廢棄物清理法事件，原告不服台南市政府中華民國九十二年一月二日南
市法濟字第０九一０九五０二二三０號訴願決定，提起行政訴訟。本院判決如左：
    主  文
原告之訴駁回。
訴訟費用由原告負擔。
    事實及理由
一、緣行政院環境保護署（下稱環保署）於民國（下同）九十年八月二十日派員至台
    北市○○○路○段六號十二樓台灣善美的股份有限公司（下稱善美的公司）為商
    品稽查，發現原告製造生產之寶生牌四神鹹麥芽糖商品，未標示資源回收標誌，
    違反行為時廢棄物清理法第十條之一第二項及第五項之規定，乃予以拍照存證，
    並於九十一年二月二十一日以環署基字第０九一００一二五四七號函請被告依法
    告發，被告爰依行為時廢棄物清理法第二十三條之一第一項之規定裁處原告罰鍰
    銀圓二萬元，折合新台幣（下同）六萬元，原告不服，提起訴願遭決定駁回，遂
    提起本件行政訴訟主張：原告之產品遭被告查獲之地點為永琦百貨總管理處，既
    非販賣物品之賣場，亦非儲藏物品之倉庫，代表此產品並不是販賣用，而只是陳
    列之樣品；再者，經查獲之產品僅有一罐，非一整箱甚至一整批，若有意圖販售
    怎會只留存一罐？且原告已在這兩年強力回收之前所生產，而未印製回收標章之
    產品，所以有可能在回收時，回收不完全而遺漏在他處所，或是商家要求留存做
    樣品之使用，故原告並無意圖販售未標示回收標章之產品，而聲明求為判決訴願
    決定及原處分均撤銷。被告則以：環保署於八十六年六月十一日依據行為時廢棄
    物清理法第十條之一第五項公告應回收業者應將回收標誌標示於容器上。原告因
    屬容器商品製造業者，為公告之應回收業者，即應依規定將回收標誌標示於生產
    之產品容器上，原告既未依規定將回收標誌標示於所生產製造之產品（四神鹹麥
    芽糖）容器上，則其違規事實洵屬明確，且與查獲數量無關。又該產品之查獲地
    點為善美的公司，並非原告主張之永琦百貨總管理處，原告主張顯與事實不符。
    且原告既知該產品已不符法令規定而強力進行回收，豈可再同意商家要求留存做
    樣本之使用，原告主張顯屬卸責之詞等語，資為抗辯。
二、按「前項一般廢棄物之種類、物品或其包裝、容器之業者範圍，由中央主管機關
    公告之；其一般廢棄物之回收清除處理辦法，由中央主管機關會同中央目的事業
    主管機關定之。」、「第一項應回收之物品或其包裝、容器之標示及依販賣業者
    種類、規模公告指定應設置資源回收設施，由中央主管機關定之。」行為時廢棄
    物清理法第十條之一第二項、第五項定有明文。次按「業者應自依第五條規定完
    成登記後屆滿三個月之次日起，於物品或容器上標示回收標誌及應載內容。前項
    物品或容器種類、回收標誌、應載內容及相關規定，由中央主管機關公告之。」
    廢物品及容器回收清除處理辦法第九條亦有明文。而環保署於九十年五月七日以
    （九０）環署廢字第００二八一一二號公告應回收清除、處理之一般廢棄物之種
    類、物品或其包裝、容器之業者範圍，一般容器製造業者包含容器商品製造業者
    ，鐵容器為應回收器材質類別，裝填物質種類包含調製食品。又「未依第十條之
    一第三項規定繳交回收清除處理費者，經限期催繳仍不繳納者，移送法院強制執
    行，並處應繳納費用一倍至二倍之罰鍰；．．．；違反同條文他項規定者，處二
    萬元以上五萬元以下罰鍰；經通知限期改善，仍未遵行者，按日連續處罰。」行
    為時廢棄物清理法第二十三條之一第一項亦有明文。
三、經查，本件係環保署因辦理「應回收容器商品及容器商品回收標誌查核計畫」專
    案工作，於九十年八月二十日派員至善美的公司查核，發現原告所製造之商品「
    寶生牌四神鹹麥芽糖」之容器材質為鐵容器，核屬環保署九十年五月七日（九０
    ）環署廢字第００二八一一二號公告之一般容器商品製造業者，應回收裝填物為
    調製食品之鐵容器，惟該商品內外包裝均未標示回收標誌乙節，此有現場查核違
    規商品資料紀錄表及該商品照片等影本附原處分卷可稽，堪予認定。原告顯已違
    反行為時廢棄物清理法第十條之一第五項之規定，被告依同法第二十三條之一第
    一項規定，裁處原告六萬元（即銀圓二萬元）罰鍰，於法並無不合。原告雖主張
    環保署於永琦百貨總管理處查獲之系爭商品，只是陳列之樣品云云。然查，系爭
    商品查扣之地點，係位於台北市○○○路○段六號十二樓之善美的公司，而非在
    永琦百貨公司查獲，此有環保署九十一年二月二十一日環署基字第０九一００一
    二五四七號函所附錄之違規業者名單附原處分卷足稽。又據善美的公司於網路上
    所架設之網頁顯示，其經營模式為超級市場，而被告亦到庭陳稱：善美的公司為
    商店，訴願時經查詢當時督察大隊負責稽查之承辦人員，他們是直接到販售點去
    查，而販售點通常都是直接擺在架上等語（見本院準備程序筆錄）。則系爭商品
    顯係於超市之販售架上被查扣，而容器上並無「樣品」字樣，應屬待售商品，而
    非樣品，原告上開主張與事實不符，自不可採。
四、按「．．．主旨：有關貴會對於贈品、樣品、試用品、展示品是否應納入申報範
    圍疑義．．．二、依本署八十八年十二月一日（八八）環署廢字第００七八八五
    六號公告所列，有關容器之業者範圍定義依列表方式定之，綜合『應回收容器材
    質類別』、『裝填物質種類』及『備註』等內容說明，並無排除贈品、樣品、試
    用品及展示品等納入申報之條件；．．．四、惠請貴會就前揭列管原則，轉知所
    屬會員配合本署資源回收相關作業。」為行政院環保署八十九年十月七日（八九
    ）環署廢字第００五九０四三號函所明釋。故不論是否為銷售使用之容器或為贈
    品、樣品、試用品及展示品之容器，皆可能流通至市面上，直接或間接對環境產
    生污染，因此生產該容器之業者自應於容器上註明「回收標誌」，故上開環保署
    函釋核與廢棄物清理法係為有效清除、處理廢棄物，改善環境衛生，維護國民健
    康之立法意旨相符，爰予援用。則依上開函釋意旨，並未排除贈品、樣品、試用
    品及展示品等納入回收之範圍，故原告主張系爭商品僅係樣品縱屬實在，亦不能
    因此免除其在鐵容器上標示回收標誌之義務。又原告主張查獲之產品僅有一罐，
    原告曾強力回收未印製回收標章之產品，有可能回收不完全而遺漏，或商家要求
    留存做樣品之使用，原告並無意圖販售未標示回收標章之產品云云。惟據被告到
    庭陳稱：「經查詢當時督察大隊負責稽查的承辦人員，他們說當時是整批都有看
    到。」等語，核被告所述與一般商店進貨及銷售商品，為符合經濟成本，均係一
    次進一批而不會僅進一罐，故其所述合乎常情，應屬可採，足見本件查核人員係
    將系爭商品一罐扣案，而非僅查獲一罐商品。再由原告於訴願理由書中亦自承：
    「西元二００一年六月十七日製造之產品，可明確看出已印製有回收之標章，但
    遭處分機關查獲之產品製造日期為二００一年六月十五日，而訴願人已在這兩年
    強力回收。」益證原告確實曾製造一批未標示回收標誌之系爭商品於市面上販售
    ，則原告生產之系爭商品既仍於市面上販售，因未標示回收標章將直接或間接影
    響環境衛生，是原告主張已有採取回收行為，無意販售該商品云云，乃屬卸責之
    詞，不足採信。
五、綜上所述，原告之主張並無可採，原告就其違章行為，縱無故意，亦因其係屬違
    反作為義務規定之行為，其既無法證明其無過失，自仍應受罰（司法院釋字第二
    七五號解釋參照）。從而，被告以原告違反行為時廢棄物清理法第十條之一第五
    項規定，依據同法第二十三條之一第一項規定裁處六萬元罰鍰，並無違誤。訴願
    決定予以維持，亦無不合。原告起訴意旨求為撤銷，為無理由，應予駁回。又因
    本件屬簡易事件，並不經言詞辯論為之。
六、據上論結，本件原告之訴為無理由，依行政訴訟法第二百三十三條第一項、第二
    百三十六條、第一百九十五條第一項後段、第九十八條第三項前段，判決如主文
    。
中      華      民      國    九十二    年      六      月      三十    日
                              高雄高等行政法院第一庭
                                          法      官  李協明
右為正本係照原本作成。
如不服本判決，應於送達後二十日內，向本院提出上訴狀並表明上訴理由，如於本判
決宣示後送達前提起上訴者，應於判決送達後二十日內補提上訴理由書（須按他造當
事人人數附繕本）。
提起上訴應預繳送達用雙掛號郵票七份（每份三十四元）。
中      華      民      國    九十二    年      六      月      三十    日
                                          法院書記官  蔡玫芳
附註：
行政訴訟法第二百三十五條（第一項、第二項）：
對於適用簡易程序之裁判提起上訴或抗告，須經最高行政法院之許可。
前項許可，以訴訟事件所涉及之法律見解具有原則性者為限。


司法院資訊處製作；財團法人民間司法改革基金會備份。
